【裁判字號】    92,聲再,5
【裁判日期】    920327
【裁判案由】    聲請再審
【裁判全文】
臺灣桃園地方法院刑事裁定                            九十二年度聲再字第五號
    再審聲請人
    即受判決人  甲○○
右聲請人因偽造文書等案件，對本院於民國八十九年六月九日所為八十八年度訴緝字
第三四號確定判決聲請再審，本院裁定如左：
        主  文
聲請駁回。
        理  由
一、本件聲請意旨略以：
（一）聲請人與本件告訴人黃運源（已歿）所共同集資開設之公司為「富賸資訊股份
      有限公司」，有經濟部公司執照等文件可佐，詎告訴人竟持偽造之「高賸資訊
      股份有限公司」證物提出告訴，並於訴訟過程中對聲請人為不實指訴，顯見告
      訴人所提之證物及證言已證明為偽造之證據。
（二）臺灣桃園地方法院檢察署檢察官八十六年度偵字第一二五六六號（含八十六年
      度偵字第一四０五八號、八十七年度偵字第三二四九號）起訴書內記載下述虛
      偽事項，顯屬偽造之證物：
  １、起訴書當事人欄將聲請人之身分證統一編號Ｚ000000000號偽造為「
      Ｚ000000000號」，將共同被告黃俊傑之身分證統一編號Ｚ0000
      00000號偽造為「Ｚ000000000號」。
  ２、起訴書犯罪事實欄虛偽記載共同被告黃惠玲（已歿）、黃俊傑二人為姊弟關係
      ，實則二人毫無任何關係。
  ３、聲請人在本案之前，並無任何詐欺前科，起訴書犯罪事實欄竟虛偽記載聲請人
      「前有詐欺等前科」等語。
  ４、起訴書犯罪事實欄將聲請人所成立之「富賸資訊股份有限公司」偽造為「高賸
      資訊股份有限公司」。
（三）原判決根據前開偽造之證物，判決聲請人有罪，且聲請人係於民國九十一年十
      二月八日聲請補發起訴書後始知前開（二）所載之事實，故前開證據乃屬確實
      之新證據，均足使聲請人受無罪、免訴、免刑或輕於原判決所認罪名之判決，
      爰依刑事訴訟法第四百二十條第一項第一款、第六款規定，聲請再審。
二、按有罪之判決確定後，有左列情形之一者，為受判決人之利益，得聲請再審︰一
    、原判決所憑之證物已證明其為偽造或變造者；二、原判決所憑之證言、鑑定或
    通譯已證明其為虛偽者；三、受有罪判決之人，已證明其係被誣告者；四、原判
    決所憑之通常法院或特別法院之裁判已經確定裁判變更者；五、參與原判決或前
    審判決或判決前所行調查之推事，或參與偵查或起訴之檢察官，因該案件犯職務
    上之罪已經證明者；六、因發現確實之新證據，足認受有罪判決之人應受無罪、
    免訴、免刑或輕於原判決所認罪名之判決者，刑事訴訟法第四百二十條第一項定
    有明文。又按刑事訴訟法第四百二十條第一項第六款所謂發現確實之新證據，係
    指該項證據，事實審法院於判決前因未經發現，不及調查斟酌，至其後始行發現
    者而言，若判決前已經當事人提出或聲請調查之證據，或為「聲請人於判決前所
    明知」，或係「事後提出證明，以圖證實在原審前所為有利之主張為真實，既非
    判決後所發見，自不得據以聲請再審」（最高法院二十五年抗字第二九二號、二
    十八年抗字第八號、四十九年臺抗字第七二號、五十年臺抗字第一０四號判決參
    照）。再所謂確實之新證據，固非以絕對不須經過調查程序為條件，然必須可認
    為確實足以動搖原確定判決，而為受判決人有利之判決者為限，若僅係他人於事
    後追述當時所見情形之空洞言詞，而顯然無法推翻原確定判決所憑之證據者，即
    非該款所謂確實之新證據（最高法院四十六年台抗字第八號、三十三年抗字第七
    ０號判例參照）。
三、查本件聲請人所涉行使偽造私文書等犯行，業經本院於八十九年六月九日以八十
    八年度訴緝字第三四號判決判處應執行有期徒刑一年三月，上訴後，經臺灣高等
    法院認其上訴違背法律上程式，而於八十九年十一月二十七日以八十九年度上訴
    字第三四八九號判決駁回上訴，再經最高法院於九十年六月七日以九十年度台上
    字第三五一五號判決駁回上訴確定，業經本院調閱臺灣桃園地方法院檢察署九十
    一年度執緝字第二四二號卷宗（含歷審卷宗）可稽，足堪認定。惟查：經本院遍
    閱前揭卷證資料，告訴人黃運源（已歿）向臺灣桃園地方法院檢察署檢察官就聲
    請人所涉行使偽造私文書等犯行提出告訴並經該署檢察官受理開始偵查後，自始
    至終均主張其並非「富賸資訊股份有限公司」股東，而未曾提及「高賸資訊股份
    有限公司」字眼，亦未曾提出任何載有「高賸資訊股份有限公司」名稱之證據供
    調查，是以，前揭起訴書所載「高賸資訊股份有限公司」一語顯為「富賸資訊股
    份有限公司」之誤，聲請人聲請意旨所指告訴人持已證明為偽造之「高賸資訊股
    份有限公司」證物提出告訴，並於訴訟過程中對聲請人為不實指訴云云，顯屬無
    稽。次查，聲請人於原審判決前即已知起訴書有前開一（二）所載之違誤存在，
    並分別於八十七年八月十一日、八十八年八月四日答辯狀中明確指出起訴書中前
    開違誤之處，復同時提出富賸資訊股份有限公司之經濟部公司執照等文件為證，
    故起訴書所載如前述一（二）之違誤，顯係公訴人誤寫、誤載所致，核與本院所
    憑以認定事實之證據資料無關，此經本院審理中調查明確，而於前揭判決書中為
    翔實正確之記載，並有本院八十八年度訴緝字第三四號判決附卷足佐。另觀諸聲
    請人於八十八年八月四日刑事辯論意旨兼聲請狀中所言：「鈞院檢察署檢察官起
    訴書經鈞長於八十七年六月間第一次審理時，當庭交予被告甲○○，惟此案被告
    等並無檢察官所起訴之犯行‧‧‧」等語可知，聲請人早於八十七年六月間本院
    審理中即已收受起訴書，並於本院審理中具狀指陳前開違誤及答辯，業如前述，
    故聲請人聲請意旨所謂：其於九十一年十二月八日聲請補發起訴書後始知原委，
    而認前開一（一）（二）所載之證據，乃屬確實之新證據云云，即不可採。從而
    ，從而聲請人所提再審之書狀，並未提出任何確實之「新證據」供本院審酌有無
    被告應受無罪判決或輕於原判決所認罪名之判決之情形，再審意旨僅係就原審卷
    內已經存在且經調查之證據資料，再爭執陳詞原審認事用法有所違誤，揆諸前開
    說明，其再審之聲請為無理由，應予駁回。
據上論斷，應依刑事訴訟法第四百三十四條第一項，裁定如主文。
中        華        民      國    九十二    年     三     月   二十七   日
                                臺灣桃園地方法院刑事第一庭
                                審判長法  官    吳爭奇
                                      法  官    曾雨明
                                      法  官    胡芷瑜
右正本證明與原本無異。
如不服本裁定，應於裁定送達後五日內向本院提出抗告狀。
                                      書記官    劉晨輝
中        華        民      國    九十二    年     四     月    三      日


司法院資訊處製作；財團法人民間司法改革基金會備份。
